台灣苗栗地方法院刑事判決　　　　　　　　　　　　　　九十一年度易字第六三號
　　公　訴　人　臺灣苗栗地方法院檢察署檢察官
　　被　　　告　乙○○
右列被告因妨害公務等案件，經檢察官提起公訴（九十一年度偵字第七六號），本院
判決如左：
    主      文
乙○○連續服用酒類，不能安全駕駛動力交通工具而駕駛，處有期徒刑月，如易科
罰金，以佰元折算壹日。又對於公務員依法執行職務時，施強暴，處有期徒刑月
，如易科罰金，以佰元折算壹日。又於公務員依法執行職務時，當場侮辱，處有期
徒刑貳月，如易科罰金以佰元折算壹日。應執行有期徒刑柒月，如易科罰金，以
佰元折算壹日。
    事      實
一、乙○○曾有業務過失致死前科，其最近一次為於民國八十九年一月二十二日因公
    共危險案件，經台灣新竹地方法院檢察署檢察官認以不起訴為適當，而以八十九
    年度偵字第六三八二號職權不起訴處分在案。詎仍不知悔改，明知汽車駕駛人飲
    酒後不能安全駕駛動力交通工具者，不得駕車，竟於九十年二月二十七日十二時
    至十四時許，與其友人在台中縣東勢鎮某處飲用金門高梁酒，飲酒後已達不能安
    全駕駛動力交通工具之程度，竟基於酒醉駕車之概括犯意，先於同日十四時許，
    駕駛車號Ａ三─二九五六號自用小客車，自台中縣東勢鎮出發，前往石岡鄉某處
    工地。嗣於停留約一、二小時後，繼於同日十八時許，駕駛上開自用小客車，欲
    返回台北，乃自石岡鄉出發，經三義交流道駛上國道一號高速公路，由南往北方
    向行駛。迨同日二十時三十五分許，行經上開道路北向一二四公里處時（苗栗縣
    頭屋鄉境內），為執行路檢之警員甲○○發現乙○○所駕駛之上開車輛，車身搖
    擺不定、蛇行、急煞車等危險駕駛情形而攔下，查獲其酒後呼氣之酒精濃度達每
    公升一‧０五毫克，始查悉上情。嗣同日二十一時許，乙○○經警帶回內政部警
    政署國道公路警察局第二警察隊造橋分隊製作警訊筆錄，其明知甲○○係執行職
    務之公務員，竟另行基於侮辱公務員之故意，在甲○○拿「逕行逮捕通知書」給
    乙○○簽名時，以「混蛋」等語，當場侮辱依法執行職務之警員甲○○，甲○○
    當時見乙○○情緒激動，遂拿手銬欲銬乙○○之手，乙○○竟另行基於妨害公務
    之故意，極力反抗，對依法執行職務之公務員施強暴，致甲○○左手無名指受有
    抓傷之傷害（傷害部分未據告訴）。
二、案經內政部警政署國道公路警察局第二警察隊報請臺灣苗栗地方法院檢察署檢察
    官偵查起訴。
    理      由
一、訊據被告乙○○對於右揭時、地飲酒後駕車及辱罵警員甲○○之事實固坦承不諱
    ，惟矢口否認有對員警甲○○施強暴之犯行，並辯稱：是甲○○要銬伊手，伊手
    壓在椅子上，未自動拿出來給他銬，他銬時自己受傷的，伊未傷害他，更無妨害
    公務之故意云云。惟查：
（一）被告對於右揭時、地飲酒後駕車及辱罵警員甲○○之事實，迭據其於偵查中與
      本院審理中坦承不諱，復據證人即取締員警甲○○於本院審理中到庭證述明確
      （參見本院九十一年三月二十二日審判筆錄），並有內政部警政署國道公路警
      察局舉發違反道路交通管理事件通知單、報告書、呼氣酒精測試值報告單各一
      紙在卷足稽。按刑法第一百八十五條之三所規定者，係屬「抽象危險犯」，不
      以發生具體危險為必要，且參考德國、美國之認定標準，凡酒精濃度呼氣已達
      ○‧五五ＭＧ／Ｌ以上，肇事率即為一般正常人之十倍，應認為已達「不能安
      全駕駛」之標準。次就醫學文獻所知，酒精對人體造成之影響，於呼氣時酒精
      濃度達○‧二五ＭＧ／Ｌ即會輕度中毒，造成協調功能降低，呼氣時酒精濃度
      達○‧五○ＭＧ／Ｌ即屬中度中毒症狀，出現反應慢、感覺減低、影響駕駛之
      狀況；被告經警測得之呼氣中酒精濃度值為一‧０五ＭＧ／Ｌ（毫克），顯已
      超出標準值甚多；另查被告行經國道一號高速公路北上一二四公里處時，已出
      現車輛車身搖擺不定、蛇行、急煞車等危險駕駛情形，亦有員警甲○○出具之
      前揭報告書一紙在卷可稽，揆諸前揭說明，足見被告服用酒類後，已達不能安
      全駕駛動力交通工具而駕駛之程度。是被告上揭自白部分確與事實相符。
（二）次查，警員甲○○於右揭時、地，見乙○○情緒激動，遂拿手銬欲銬乙○○之
      手時，乙○○因極力反抗，即用手將甲○○之手推開，致乙○○之手指甲抓到
      甲○○之左手無名指，造成甲○○之左手無名指受有抓傷之傷害等情，業據證
      人甲○○於本院審理中到庭證述明確（參見本院九十一年三月二十二日審判筆
      錄），本件雖因甲○○於受傷後，未至醫院驗傷，致未有驗傷單可證明甲○○
      受有傷害事實，惟經本院當庭勘驗甲○○左手無名指部位結果認：甲○○左手
      無名指確有抓傷痕，該傷口雖已癒合，惟仍留有抓傷痕一．五公分等情，亦經
      本院記明筆錄（參見本院九十一年三月二十二日審判筆錄），核與被告供認甲
      ○○左手無名指當時確受有傷害相符，是甲○○之左手無名指受有抓傷之傷害
      乙節，自堪認定。又按，刑法第一百三十五條第一項妨害公務罪之「強暴行為
      」，並不限於對於公務員身體直接實施暴力，凡以公務員為目標，而對物或他
      人實施暴力，因而積極妨害公務員執行職務者亦屬之。查本件被告係於警員甲
      ○○依法對其執行銬手銬職務時，以手指甲抓傷甲○○之左手無名指，致甲○
      ○受有抓傷之傷害等情，已據證人甲○○證述甚詳，是被告上開犯行，已構成
      刑法第一百三十五條第一項之妨害公務罪，從而被告辯稱：是甲○○要銬伊手
      ，伊手壓在椅子上，未自動拿出來給他銬，他銬時手自己被手銬碰到而受傷的
      ，伊未傷害他云云，自不足採信。退步言之，縱認被告上開辯解屬實，惟揆諸
      前揭說明，刑法第一百三十五條第一項妨害公務罪之「強暴行為」，並不限於
      對於公務員身體直接實施暴力，本件被告既於甲○○持手銬要銬被告手時，而
      極力反抗，致手銬碰到甲○○之左手無名指，使之受有傷害，其行為雖屬「對
      物」施暴，惟其結果已積極妨害到警員甲○○執行職務，其仍構成刑法第一百
      三十五條第一項之妨害公務罪。是被告辯稱：伊未有妨害公務故意云云，殊不
      足採信。
（三）從而，本件事證明確，被告右揭酒醉駕車、侮辱公務員及對公務員施強暴犯行
      ，均堪認定，應予依法論科。
二、核被告乙○○所為，係犯刑法第一百八十五條之三之公共危險罪、第一百三十五
    條第一項之妨害公務罪及第一百四十條第一項之當場侮辱依法執行公務之公務員
    罪。被告先後二次酒醉駕車犯行，時間密接，犯罪構成要件相同，顯係基於概括
    犯意而反覆為之，為連續犯，應依刑法第五十六條之規定加重其刑。起訴意旨雖
    未敘及被告於飲酒後，於九十年二月二十七日十四時許，駕駛車號Ａ三─二九五
    六號自用小客車，自台中縣東勢鎮出發，前往石岡鄉某處工地之酒醉駕車犯行；
    惟查，徵諸被告於本院審理中供述：伊於九十年二月二十七日十二時至十四時許
    ，在台中縣東勢鎮某處飲酒，飲酒後駕駛上開車輛至石岡看工地，在石岡休息約
    二小時，在石岡並未喝酒等語（參見本院九十一年三月一日審判筆錄），以被告
當日在石岡既未喝酒，而在同日二十時三十分許，經警測得之酒精濃度為一‧０
    五毫克，則按酒精濃度應依距離喝酒時間愈久，經身體代謝愈為減輕，故被告在
    石岡既未喝酒，自足以推斷被告於東勢喝酒後，駕車至石岡之這段路程，其酒精
    濃度顯然更高於一‧０五毫克，且被告當時之酒醉駕車犯行，亦因被告至石岡下
    車看工地二小時而中斷，是被告於飲酒後，駕車自台中縣東勢鎮出發，前往石岡
    鄉某處工地，仍構成刑法第一百八十五條之三之酒醉駕車犯行甚明，且此部分事
    實與公訴人起訴部分之上揭酒醉駕車犯罪事實，既具有連續犯裁判上一罪關係，
    應為起訴效力所及，且嗣後亦據公訴人當庭請求併為審理，本院自得併予審判，
    附此敘明。又被告所犯上開三罪間，犯意各別、行為互殊、罪名互異，應予分論
    併罰（起訴意旨認被告所犯上開妨害公務罪及當場侮辱依法執行公務之公務員二
    罪間，為想像競合犯，應從重依第一百三十五條第一項妨害公務罪論處，嗣經公
    訴人以論告書更正應予分論併罰）。爰審酌被告曾有業務過失致死前科，其最近
    一次為於八十九年一月二十二日因公共危險案件，經台灣新竹地方法院檢察署檢
    察官認以不起訴為適當，以八十九年度偵字第六三八二號職權不起訴處分在案，
    有台灣苗栗地方法院檢察署刑案資料查註紀錄表一紙、台灣新竹地方法院檢察署
    檢察官八十九年度偵字第六三八二號不起訴處分書一份在卷可憑，顯見其素行不
    佳，並於之前酒醉駕車後相隔不到一年，即再犯本案，且經警查獲時仍出言侮辱
    公務員及以暴力妨害公務員執行職務，犯後仍不知悔改態度不佳及檢察官之求刑
    等一切情狀，分別量處如主文所示之主刑，及均諭知易科罰金之折算標準，並合
    併定其應執行之刑及諭知易科罰金之折算標準，以示懲儆。
據上論斷，應依刑事訴訟法第二百九十九條第一項前段，刑法第一百三十五條第一項
、第一百四十條第一項、第一百八十五條之三、第五十六條、第五十一條第五款、第
四十一條第一項前段、第二項，罰金罰鍰提高標準條例第一條前段、第二條，判決如
主文。
本案經檢察官蔡宗熙到庭執行職務。
中      華      民      國      九十一    年      四    月      八      日
                                    臺灣苗栗地方法院刑事第二庭
                                        法  官  吳  炳  桂
右正本證明與原本無異。
如不服本判決，應於判決送達後十日內，向本院提出上訴狀（應附繕本），上訴於臺
灣高等法院臺中分院。
                                        書記官  楊  慧  萍
中      華      民      國      九十一    年      四    月      十      日
附錄本判決論罪科刑法條全文：
刑法第一百三十五條第一項：
對於公務員依法執行職務時，施強暴脅迫者，處三年以下有期徒刑、拘役或三百元以
下罰金。
刑法第一百四十條第一項：
於公務員依法執行職務時，當場侮辱，或對於其依法執行之職務公然侮辱者，處六月
以下有期徒刑、拘役或一百元以下罰金。
刑法第一百八十五條之三：
服用毒品、麻醉藥品、酒類或其他相類之物，不能安全駕駛動力交通工具而駕駛者，
處一年以下有期徒刑、拘役或三萬元以下罰金。
